---
title: "Fyrra R verkefni"
author: "Þorvaldur Tumi Baldursson (ttb3@hi.is)"
date: "2023-02-01"
output: 
    rmdformats::downcute:
        downcute_theme: "chaos"
---

```{r setup, include=FALSE}
knitr::opts_chunk$set(echo = TRUE, message = FALSE, warning = FALSE)
options(scipen = 9999)
library(tidyverse)
library(dplyr)
```

# Hluti 1 - Gagnameðhöndlun

## byrjum á að lesa inn gögnin:
```{r}
hst <- read.table(
  "https://ahj.hi.is/husnaedisverd_2017_21.csv",
  sep = ";",
  header = TRUE,
  stringsAsFactors = TRUE,
)
```
## veljum síðan þrjú hverfi
- Fossvogur
- Breiðholt
- Austur Kópavog
```{r}
hverfi <- c(280, 25, 320)
hst <- dplyr::filter(hst, matssvaedi %in% hverfi)
```

## athugum gerð breyta
```{r}
print(str(hst))
```
týpur breytanna lýta út fyrir að vera réttar

## fermetraverd
búum til nýja breytu í töfluna þar sem við deilum kaupverðinu með stærð til að fá verð á fermetra
```{r}
hst <- hst %>% mutate(fermetraverd = kaupverd / birtm2)
```
´
## tegund eigna
```{r}
hst <- hst %>% mutate(teg_eign_s_i = case_when(
  teg_eign %in% c("Einbýlishús", "Parhús", "Raðhús") ~ "Sérbýli",
  teg_eign %in% c("Íbúðareign") ~ "Íbúð"
))
```

## hverfi
skiptum nú hverfakóðunum út fyrir nöfn þeirra á skiljanlegu máli, 
það sem kóðinn gerir er að skipta hverjum 
```{r}
hst <- hst %>% transmute(hst,
  matssvaedi = case_when(
    matssvaedi == 280 ~ "Fossvogur",
    matssvaedi == 25 ~ "Bakkar",
    matssvaedi == 320 ~ "Kópavogur Au."
  )
)
```
## slembiúrtak
```{R}
set.seed(8)
urtak <- sample_n(hst, 400)
```

# Hluti 2 - Töflur og tilgátur

## fjöldi eftir hverfum
```{R}
h_table <- round(
  prop.table(
    table(
      urtak$matssvaedi,
      urtak$teg_eign_s_i
    ),
    1
  ),
  3
)

knitr::kable(
  h_table
)
```

## hlutfall eigna eftir hverfum
```{R}
knitr::kable(
  round(proportions(h_table), 3)
)
```

## tilgátupróf 
```{R}
t.test(table(urtak$matssvaedi, urtak$teg_eign_s_i))
```
