---
title: "Fyrra R verkefni"
author: "Þorvaldur Tumi Baldursson (ttb3@hi.is)"
date: "2023-02-01"
output: 
    rmdformats::downcute:
        downcute_theme: "chaos"
---

```{r setup, include=FALSE}
knitr::opts_chunk$set(echo = TRUE, message = FALSE, warning = FALSE)
options(scipen = 9999)
library(tidyverse)
library(dplyr)
```

# Hluti 1 - Gagnameðhöndlun

## byrjum á að lesa inn gögnin:
```{r}
housing_data <- read.table(
    "https://ahj.hi.is/husnaedisverd_2017_21.csv",
    sep = ";",
    header = TRUE,
    stringsAsFactors = TRUE,
)
```
## veljum síðan þrjú hverfi
- Fossvogur
- Breiðholt
- Austur Kópavog
```{r}
hverfi <- c(280, 25, 320)
housing_data <- dplyr::filter(housing_data, matssvaedi %in% hverfi)
```

## athugum gerð breyta
```{r}
print(str(housing_data))
```
týpur breytanna lýta út fyrir að vera réttar

## fermetraverd
búum til nýja breytu í töfluna þar sem við deilum kaupverðinu með stærð til að fá verð á fermetra
```{r}
housing_data <- housing_data %>% mutate(fermetraverd = kaupverd / birtm2)
```
´
## tegund eigna
```{r}
housing_data <- housing_data %>% mutate(teg_ein_s_i = case_when(
    teg_eign %in% c("Einbýlishús", "Parhús", "Raðhús") ~ "Sérbýli",
    teg_eign %in% c("Íbúðareign") ~ "Íbúð"
))
```

## hverfi
skiptum nú hverfakóðunum út fyrir nöfn þeirra á skiljanlegu máli, 
það sem kóðinn gerir er að skipta hverjum 
```{r}
housing_data <- housing_data %>% transmute(housing_data,
    matssvaedi = case_when(
        matssvaedi == 280 ~ "Fossvogur",
        matssvaedi == 25 ~ "Bakkar",
        matssvaedi == 320 ~ "Kópavogur Au."
    )
)
```


# Hluti 2 - Myndræn framsetning

## myndir af verði og stærð

```{r}
ggplot(housing_data, aes(kaupverd)) +
    geom_histogram(
        bins = 50,
        col = "green",
    ) +
    ggtitle("Dreifing á kaupverði eigna") +
    xlab("Kaupverð") +
    ylab("Fjöldi eigna á verðbili")

ggplot(housing_data, aes(birtm2)) +
    geom_histogram(
        bins = 50,
        col = "purple",
    ) +
    ggtitle("Dreifing á stærð eigna") +
    xlab("Stærð eigna í fermetrum") +
    ylab("Fjöldi eigna á stærðarbili")
```

## mynd af skiptingu innan hverfa

```{r}

ggplot(housing_data, aes(matssvaedi, fill = teg_ein_s_i)) +
    geom_bar(position = "dodge") +
    ggtitle("Fjöldi og týpa eigna eftir hverfum") +
    xlab("Hverfi") +
    ylab("Fjöldi")
```

## mynd af fermetraverði eftir tegund eigna

```{r}
ggplot(housing_data, aes(fermetraverd, fill = teg_ein_s_i)) +
    geom_histogram(
        bins = 50,
        col = "black",
    ) +
    ggtitle("Fermetraverð eftir tegund eigna") +
    xlab("Verð") +
    ylab("Fjöldi")
```

## mynd 

```{r}
ggplot(housing_data, aes(x = kaupverd, y = birtm2, color = teg_ein_s_i)) +
    geom_point() +
    facet_grid(~matssvaedi) +
    xlab("kaupverð") +
    ylab("stærð")
```

# Hluti 3. - Töflur

## fjöldi sérbýla og íbúða í hverfum
```{r}
table(housing_data$matssvaedi, housing_data$teg_ein_s_i)
```

## hlutfall sérbýla og íbúða í hverfum
```{r}
round(
    prop.table(
        table(
            housing_data$matssvaedi,
            housing_data$teg_ein_s_i
        ),
        1
    ),
    3
)
```

```{r}
housing_data %>%
    group_by(hverfi = matssvaedi, "tegund eigna" = teg_ein_s_i) %>% # our group

    summarise( # summarise operation by group
        meðaltal = mean(fermetraverd),
        staðalfrávik = sd(fermetraverd),
        miðgildi = median(fermetraverd),
        fjöldi = n()
    )
```
