---
title: "Seinna R verkefni"
author: "Þorvaldur Tumi Baldursson (ttb3@hi.is)"
date: "2023-02-01"
output: 
    rmdformats::downcute:
        downcute_theme: "chaos"
---

```{r setup, include=FALSE}
knitr::opts_chunk$set(echo = TRUE, message = FALSE, warning = FALSE)
options(scipen = 9999)
library(dplyr)
library("ggplot2")
```

# Hluti 1 - Gagnameðhöndlun

## byrjum á að lesa inn gögnin:
```{r}
hsth <- read.table(
  "https://ahj.hi.is/husnaedisverd_2017_21.csv",
  sep = ";",
  header = TRUE,
  stringsAsFactors = TRUE,
)
```


## veljum síðan þrjú hverfi
- Fossvogur
- breiðholt
- austur kópavog
```{r}
hverfi <- c(280, 25, 320)
hsth <- dplyr::filter(hsth, matssvaedi %in% hverfi)
```

## athugum gerð breyta
```{r}
print(str(hsth))
```
týpur breytanna lýta út fyrir að vera réttar


## búum til fermetra breytu
```{r}
hsth <- hsth %>% mutate(fermetraverd = kaupverd / birtm2)
```

## tegund eigna
```{r}
hsth <- hsth %>% mutate(teg_eign_s_i = case_when(
  teg_eign %in% c("Einbýlishús", "Parhús", "Raðhús") ~ "Sérbýli",
  teg_eign %in% c("Íbúðareign") ~ "Íbúð"
))
```

## hverfi
skiptum nú hverfakóðunum út fyrir nöfn þeirra á skiljanlegu máli, 
það sem kóðinn gerir er að skipta hverjum 
```{r}
hsth <- hsth %>% transmute(hsth,
  matssvaedi = case_when(
    matssvaedi == 280 ~ "Fossvogur",
    matssvaedi == 25 ~ "Bakkar",
    matssvaedi == 320 ~ "Kópavogur Au."
  )
)
```

## Slembiúrtak úr gagnasafninu af stærð 400
```{r}
set.seed(27) # setjid uppahalds toluna ykkar her
urtak <- sample_n(hsth, 400)
```


# Hluti 2 

## Tafla sem sýnir fjölda eigna í hverfunum þremur eftir gerð eigna (sérbýli eða íbúðir).
```{r}
knitr::kable(table(urtak$matssvaedi, urtak$teg_eign_s_i), "simple")
```

## Tafla sem sýnir hlutfall sérbýla og íbúða í hverfunum þremur
```{r}
knitr::kable(round(
  prop.table(
    table(
      urtak$matssvaedi,
      urtak$teg_eign_s_i
    ),
    1
  ),
  3
), "simple")
```

## Kanna með viðeigandi tilgátuprófi hvort samband sé á milli hverfa og gerð eigna (sérbýli og íbúða)
```{r}
tiltest1 <- prop.test(table(urtak$matssvaedi, urtak$teg_eign_s_i))
tiltest1
tiltest1$expected %>% knitr::kable()
```

Eins og við sjáum eru forsendur uppfylltar því að þær eru yfir 5. 
Við höfnum núlltilgátunni því p-gildið er minna en $\alpha$. Gildi prófstærðar er `r round(tiltest1$statistic, 3)` og p-gildið `r round(tiltest1$p.value, digits = 6)`.

Því ályktum við að samband sé á milli hverfa og gerð eigna.


# Hluti 3 
## Kannið með viðeigandi tilgátuprófi hvort munur sé á meðalfermetraverði fasteigna eftir því hvort þær séu sérbýli eða íbúðir
```{r}
fervik <- aov(fermetraverd ~ teg_eign_s_i, data = urtak)
anova(fervik)
```
Við höfnum núlltilgátunni því p-gildið er minna en $\alpha$. Gildi prófstærðar er `r round(anova(fervik)$"F value"[1], 3)` og p-gildið `r round(anova(fervik)$"Pr(>F)"[1], 9)`.

Því ályktum við að munur sé á meðalfermetraverði fasteigna eftir því hvort þær séu sérbýli eða íbúðir.


## Búið til nýja breytu, staerd150, sem gefur til kynna hvort eignir séu stærri eða minni en 150 fermetrar 

```{r}
urtak <- mutate(urtak, staerd150 = ifelse(birtm2 > 150.0, "Stærri", "Minni"))
```

## Kannið með viðeigandi tilgátuprófi hvort munur sé á meðfermetraverði fasteigna eftir því hvort þær séu stærri eða minni en 150 fermetrar.
```{r}
fervik2 <- aov(urtak$fermetraverd ~ urtak$staerd150, data = urtak)
anova(fervik2)
```
Við höfnum núlltilgátunni því p-gildið er minna en $\alpha$. 

Gildi prófstærðar er `r round(anova(fervik2)$"F value"[1], 3)` og p-gildið `r round(anova(fervik2)$"Pr(>F)"[1], digits = 5)`.


# Hluti 4
## Teiknið viðeigandi mynd af breytunum fermetraverd og matssvaedi.
```{r}
ggplot(
  urtak,
  aes(y = fermetraverd, x = matssvaedi)
) +
  geom_boxplot() +
  xlab("Hverfi") +
  ylab("Fermetraverð") +
  labs(title = "Samband milli fermetraverðs og hverfa")
```

## Kannað með viðeigandi tilgátuprófi hvort munur sé á meðalfermetraverði fasteigna í hverfunum þremur.
```{r}
fervik3 <- aov(fermetraverd ~ matssvaedi, data = urtak)
anova(fervik3)
```

Við höfnum núlltilgátunni því p-gildið er minni en $\alpha$. Gildi prófstærðar er `r round(anova(fervik3)$"F value"[1], 3)` og p-gildið `r round(anova(fervik3)$"Pr(>F)"[1], digits = 50)`.

Eins og sjá má á myndinni hér fyrir ofan, sem sýnir kassarit yfir fermetraverð eigna eftir hverfum, er stærðin á kössunum svipuð þ.e.a.s. dreifnin er svipuð milli þýðanna. 

Einnig má sjá að dreifing hópanna eru a.m.k. samhverf, sem bendir til þess að þau fylgi mögulega normaldreifingu.

Fervikagreining gerir ráð fyrir að úrtökin séu slembiúrtök. Þar sem við völdum úrtökin slembið úr gagnasafninu þá eru forsendur uppfylltar.

> ATH!!! Þarf að skoða þetta, p er helv lítið. Næ ekki að birta aukastafi

## Teiknið viðeigandi mynd af breytunum birtm2 og kaupverd.
````{r}
ggplot(urtak, aes(x = birtm2, y = kaupverd)) +
  geom_point(size = 1.6, shape = 1) +
  xlab("Stærð") +
  ylab("Kaupverð") +
  labs(title = "Stærð eigna og kaupverð") +
  theme_bw()
````

> ATH!!! Okei myndi ekki segja línulegt samband hér, eða allavega mjög lélegt

## Smíðið einfalt aðhvarfslíkan sem lýsir sambandi stærðar og kaupverðs eigna.
```{r}
lm1 <- lm(kaupverd ~ birtm2, data = urtak)
summary(lm1)
ggplot(
  data = lm1,
  aes(sample = .resid)
) +
  stat_qq() +
  stat_qq_line(color = "red") +
  xlab("Fræðileg hlutfallsmörk") +
  ylab("Hlutfallsmörk úrtaks") +
  labs(title = "Aðhvarfslíkan sem lýsir sambandi stærðar og kaupverðs eigna") +
  theme_bw()
```

Við getum því ályktað út frá hallatölu ($b_1$) að kaupverð hækki um `r round(lm1$coefficients[2], 2)` þúsund kr. á hvern fermeter.

Skurðpunkturinn ($b_0$) er: `r round(lm1$coefficients[1], 2)` og skýringarhlutfallið er ($R^2$): `r round(summary(lm1)$"r.squared", 2)`
