---
title: "miðvikudagsæfing 4"
author: "Þorvaldur Tumi Baldursson (ttb3@hi.is)"
date: "2023-02-01"
output: 
    rmdformats::downcute:
        downcute_theme: "chaos"
---

```{r setup, include=FALSE}
knitr::opts_chunk$set(echo = TRUE, message = FALSE, warning = FALSE)
options(scipen = 9999)
library(rmdformats)
library(tidyverse)
```

## liðir 1 og 2, lesum inn gögn
```{r}
link <- "https://ahj.hi.is/handahofskenndar_spurningar_um_lifid.csv"

ttb <- read.table(
    link,
    header = TRUE,
    sep = ";",
    dec = ",",
    na.strings = "",
)

set.seed(800815)
urtak <- sample_n(ttb, 200)
```

## liður 3, reiknum p hatt :)
```{r}
skipting <- table(urtak$oktoberfest)
phatt <- 113 / 87
h3 <- binom.test(skipting)
h3
```

Geymum efra og neðra mark sem breytur:
```{r}
efr <- round(h3$conf.int[2], 3)
ned <- round(h3$conf.int[1], 3)
```
Neðra markið er `r ned`

Öryggisbilið er því:
$$`r ned` < p < `r efr`$$

## liður 4, könnum dót

```{r}
h4 <- prop.test(skipting)
h4
```
Tilgáturnar okkar eru:
$$H_0: p = 0.5\\H_1: p \neq 0.5$$  
Gildið á prófstærðinni er `r h4$statistic` og p-gildið er því `r round(h4$p.value, 3)`

P-gildið er stærra en $\alpha = 0.05$ og því getum við ekki hafnað $H_0$

## hluti 5. 
```{r}
h5 <- chisq.test(table(urtak$hljodfaeri, urtak$feministi), correct = FALSE)
h5

h5$p.value
h5
```
Tilgátur:
$$H_0: p = 0.5\\H_1:p\neq 0.5$$
GIldið á P er lægra en 0.05 þannig við getum gert ráð fyrir því að hljóðfæraleikarar séu líklegri til að vera femínistar en ekki